【裁判字號】    99,消債清,85
【裁判日期】    990531
【裁判案由】    清算
【裁判全文】
臺灣桃園地方法院民事裁定            99年度消債清字第85號
聲  請  人
即債務人  甲○○
上列當事人因消費者債務清理事件，本院裁定如下：
    主  文
債務人甲○○自中華民國九十九年六月七日十六時起開始清算程
序。
命司法事務官進行本件清算程序。
    理  由
一、按更生方案未依消費者債務清理條例第59條、第60條規定可
    決時，除有該條例第64條規定之情形外，法院應以裁定開始
    清算程序。消費者債務清理條例第61條定有明文。又法院開
    始清算程序之裁定，應載明其年、月、日、時，並即時發生
    效力。法院裁定開始更生或清算程序後，得命司法事務官進
    行更生或清算程序；必要時，得選任律師、會計師或其他適
    當之自然人或法人一人為監督人或管理人。復為同條例第83
    條第1 項、第16條第1 項所明定。
二、查本件債務人聲請更生，前雖經本院裁定開始更生程序在案
    ，惟債務人所提之更生方案，卻未能依消費者債務清理條例
    第60條規定獲得債權人同意（查本件更生程序並未召開債權
    人會議，故無依同條例第59條規定為債權人會議之可決）。
    債務人固主張其於更生方案履行期間每月平均收入約為新台
    幣（下同）1 萬9,000 元，加計配偶補助每月1 萬2,00 0元
    ，每月所得為3 萬1,000 元，扣除每月必要支出2 萬4,422
    元（含伙食費8,000 元、管理費610 元、水電瓦斯費815 元
    、勞健保費1,436 元、日用雜貨1,000 元、交通費600 元、
    教育費736 元、房貸1 萬500 元、電話費365 元），僅餘6,
    600 元可供清償之用云云。惟查：(一)債務人所稱之上開伙食
    費8,000 元係包含長女張婷如、長子張彥頡、次女張奕琇之
    伙食費在內，此有債務人所提出之財產及收入狀況說明書在
    卷可憑（見本院97年度消債更字第1019號卷第9 頁），然而
    債務人之長女張婷如係73年11月29日生，長子張彥頡係76年
    1 月20日生，均已成年，應有自行謀生之能力，不得再請求
    債務人扶養，則債務人將其2 人之伙食費列入必要支出，顯
    有虛報之情。(二)再債務人之次女張奕琇為84年12月6 日生，
    於104 年12月6 日成年後，客觀上當有相當謀生能力，債務
    人自斯時起即無再扶養張奕琇之必要，當分階段而為不同之
    清償金額，亦即應自104 年12月6 日起酌予提高還款數額，
    方屬公允，惟債務人所陳報之更生方案為「分8 年，每期6,
    600 元」，並未因次女成年而調高還款金額，顯未盡其最大
    還款誠意。此外，債務人之長女張婷如、長子張彥頡均已成
    年，且與債務人同住，衡情亦應共同分擔該住所之必要支出
    ，而非由債務人一力承擔，然債務人所陳報之上開住屋支出
    均未將其成年子女所得協助分擔部分扣除，尚屬不當。(三)綜
    上，本件債務人於更生分案中所陳報之生活必要費用支出顯
    然過高，致更生方案無擔保債權人受償成數至多僅達21% ，
    難認該更生方案之條件為公允，是本件自不符合得由法院逕
    以裁定認可更生方案之要件。故依首揭規定，應裁定開始清
    算程序，並命司法事務官進行本件清算程序，爰裁定如主文
    。
中    華    民    國    99    年    5     月    31    日
                  民事第二庭    法  官  劉佩宜
以上正本係照原本作成
本裁定不得抗告
中    華    民    國    99    年    5     月    31    日
                                書記官  賴柏仲

司法院資訊處製作；財團法人民間司法改革基金會備份。
